【裁判字號】    90,重訴,12
【裁判日期】    900912
【裁判案由】    殺人等
【裁判全文】
臺灣臺南地方法院刑事判決                            九十年度重訴字第一二號
    公  訴  人  臺灣台南地方法院檢察署檢察官
    被      告  乙○○
    指定辯護人  本院公設辯護人  甲○○
    被      告  丁○○
    選任辯護人  蔡清河
右列被告因殺人案件，經檢察官提起公訴（九十年度偵字第五二八七、七一三六號）
，本院判決如左：
    主  文
乙○○殺人，累犯，處無期徒刑，褫奪公權終身，帆布袋壹只沒收；又共同連續行使
偽造私文書，足以生損害於他人，累犯，處有期徒刑壹年，如附表所示偽造「黃麗榕
」署押肆枚（壹式參份）及聲明切結書上偽造「黃麗榕」署押壹枚均沒收，應執行無
期徒刑，褫奪公權終身，帆布袋壹只、如附表所示偽造「黃麗榕」署押肆枚（壹式參
份）及聲明切結書上偽造「黃麗榕」署押壹枚均沒收。
丁○○共同連續行使偽造私文書，足以生損害於他人，累犯，處有期徒刑陸月，如易
科罰金以參佰元折算壹日，如附表所示簽帳單上偽造「黃麗榕」署押肆枚（壹式參份
）及聲明切結書上偽造「黃麗榕」署押壹枚均沒收。
    事  實
一、乙○○於民國（下同）八十七年間因竊盜罪，經本院判處有期徒刑四月確定，甫
    於八十九年四月十日執行完畢，猶不知警惕，其與原來從事按摩業之黃麗榕係男
    女朋友關係，二人同居於台南市○區○○街八巷十六號十二樓之二。九十年三月
    三十一日凌晨二時許，黃麗榕接獲電話，欲外出為客人按摩，且前數日黃女與客
    人在一起，拒絕接聽吳某電話，更引起乙○○不滿，認為黃女對其疏遠，又遭黃
    女數落其失業，沒辦法養她，如不出去工作，該如何過活等語，且堅持要出門幫
    客人按摩，乙○○愈發惱怒，二人爭執激烈，黃女乃順手拿起煙灰缸毆打吳某頭
    部受傷流血，進而發生互毆，乃引發乙○○殺機，認為與其如此下去，不如與黃
    女一起死，遂站起以右手勒住黃女脖子並將其壓倒在地，再以雙手緊勒黃女脖子
    ，直到黃女口吐白沫，嘴角滲出血絲，斷氣身亡方罷手。嗣乃外出四處遊盪，心
    中盤算如何處理黃女屍體，以免被人發覺，乃於中午十二時許，電告不詳姓名、
    年籍綽號「阿德」之男子，以新台幣（下同）二萬元購買由「阿德」竊取之丙○○所有車號ＶＹ─一五四六號自用小客車一部，以備運載黃女屍體；又於同日十
    四時許，轉赴台南市○○路四九二號大華帆布行，以五百元訂製一只寬四尺四方
    、長五尺之帆布袋，以備裝屍體。當日晚上二十時二十分許，返回台南市○區○○街八巷十六號十二樓之二，將黃麗榕屍體裝入帆布袋，並另行起意，基於意圖
    為自己不法所有之概括犯意，竊取黃女所有印章、金融機關存摺、金融卡、所有
    權狀、0000000000號行動電話、信用卡等物（此部分詳如二所述），
    坐電梯至地下停車場，將裝黃麗榕屍體之帆布袋放置ＶＹ─一五四六號自用小客
    車後行李箱內，開車前往台南市南區黃金海岸停車場附近準備埋葬，因人多且找
    不到適當地點恐被發覺而作罷，嗣轉往高雄縣茄萣鄉遠洋漁港碼頭，將該自用小
    客車及黃麗榕屍體推入港內，以湮滅屍體。
二、乙○○另行起意，並基於意圖為自己不法所有之概括犯意，於九十年三月三十一
    日二十時二十分許返回台南市○區○○街八巷十六號十二樓之二其與黃麗榕同居
    之處所，竊取黃女所有印章、金融機關存摺、金融卡、所有權狀、000000
    0000號行動電話等物，於四月二日下午十四時三十分許，至台南市○○路○
    段台新銀行，盜用黃麗榕印章偽造黃麗榕所有帳號0000000000000
    0號提款單，使不知情之銀行承辦人支付其三萬五千元，足以生損害於銀行及黃
    麗榕之繼承人。乙○○將其中二萬元清償「阿德」之車款，餘供己用；復至台南
    市○○路台南市第三信用合作社（下簡稱三信），以相同手法盜領黃麗榕帳號0
    00000000000000號內存款一萬六千元花用，足生損害於三信及黃
    麗榕之繼承人；再於四月三日，持黃麗榕所有如附表所示信用卡三張，至台南市
    ○區○○路一段一六九號一樓丁○○（於八十八年間因竊盜罪，經台灣台東地方
    法院判處有期徒刑三月確定，甫於八十九年八月二十一日執行完畢）開設之「小
    伍衣飾店」，其與丁○○均明知刷卡者並非黃麗榕本人，亦非真正之消費，竟基
    於詐欺及偽造文書之概括犯意聯絡，由丁○○提供簽帳單、乙○○偽造黃麗榕署
    押，簽署於聲明切結書、簽帳單上，刷卡四次，帳面列載消費十二萬九千四百元
    ，再由丁○○付九萬四千元與乙○○，足生損害於發卡銀行及黃麗榕之繼承人。
    乙○○將其中九萬元用以清償台南縣永康市○○路七一八號中美當鋪之借款。嗣
    將0000000000號行動電話ＳＩＭ卡取下使用接聽語音留言，以了解黃
    麗榕家屬及警方調查狀況，其餘之物則在台南縣仁德鄉○○○街路尾牛稠仔九王
    爺廟金爐燒毀或丟棄於附近。
三、黃麗榕之父戊○○於九十年四月三日、四日接獲台新銀行人員電話欲找黃麗榕信
    用卡對帳，乃開始連連絡黃麗榕，經四處尋找無著，遂於同年月四日向台南市警
    察局第五分局開元派出所報案。經檢察官指揮偵辦，於九十年五月三日二十時許
    ，在台南縣仁德鄉○○○路八七八巷八七六號逮捕乙○○，並供述上情，再於九
    十年五月四日中午十二時二十五分許，在高雄縣茄萣鄉遠洋漁港碼頭，將該自用
    小客車及黃麗榕屍體打撈上岸。
四、案經黃麗榕之父戊○○訴由台南市警察局第五分局報請及台新銀行訴請台灣台南
    地方法院檢察署檢察官偵查起訴。
    理  由
一、本件訊之被告乙○○、丁○○分別對右揭犯行坦承不諱，核與戊○○、丙○○、
    吳麗容、陳明滄、陳宗鎮等人所訴之情節相符，並有黃麗榕名義簽名之聲明切結
    書一紙、簽帳單四紙、贓物認領保管單、台新銀行及台南市第三信用合作社黃麗
    榕資金往來明細表、乙○○於查獲後身體留有與黃麗榕打鬥傷痕之照片及打撈自
    用小客車及黃麗榕屍體過程之照片數幀、黃麗榕所有0000000000號行
    動電話通聯資料及ＳＩＭ卡、當鋪收當物品登記簿等證物在卷可稽，並有在丁○○經營之「小伍服飾店」扣得之刷卡機、手刷機、空白簽帳單等物可憑。而黃麗
    榕因遭乙○○殺害致死，亦經檢察官督同檢驗員、法醫相驗、解剖屬實，製有相
    驗筆錄、解剖筆錄、照片、相驗屍體證明書等在卷可憑，參諸乙○○所述殺人棄
    屍地點與起獲屍體之處相符，裝載屍體之汽車車號復與被告所陳之車號相符，被
    告所陳均與事證相合，應可採信。事證明確，被告二人犯行均可認定。
二、核被告乙○○殺人後遺棄屍體，所為係犯刑法第二百七十一條第一項之殺人罪、
    第二百四十七條第一項遺棄屍體罪。又向「阿德」購買贓車，所為係犯刑法第三
    百四十九條第二項之故買贓物罪。又意圖自己不法之所有竊取黃麗榕之物，所為
    另犯刑法第三百二十條第一項之竊盜罪。又意圖自己不法之所有，以黃麗榕之存
    摺、信用卡，盜領、盜刷得款花用，所為另犯刑法第三百三十九條第一項之詐欺
    罪、第二百十六條、第二百十條之行使偽造私文書罪。其盜用黃麗榕印章蓋於銀
    行提款單上之行為，為偽造私文書之部分行為，不另論處。另被告丁○○就乙○○盜刷信用卡行為，明知且參與，所為亦犯有同法第三百三十九條第一項、第二
    百十六條、第二百十條之罪，被告二人間就上開詐欺及行使偽造私文書之犯行，
    有犯意聯絡及行為分擔，均為共同正犯。其偽造私文書之行為為行使行為所吸收
    ，不另論處。被告乙○○偽造銀行提款單持向台新銀行及三信行使暨偽造黃麗榕
    出具之聲明切結書持向丁○○行使及其與丁○○就前開四次盜刷信用卡之行使偽
    造私文書行為，時間緊接，手法相近，所犯又係構成要件相同之罪名，顯皆係基
    於概括犯意所為，應分別依連續犯規定論以一罪，並均依法加重其刑。被告二人
    所犯詐欺與行使偽造私文書間、被告乙○○所犯殺人與遺棄屍體罪、贓物罪間，
    各有方法目的之牽連關係，為牽連犯，應分別從一重之行使偽造私文書及殺人罪
    處斷。被告乙○○於殺人後竊取黃麗榕之物，從其事後所為可知，其意在盜刷、
    盜領，取得黃麗榕財物花用，故其竊盜行為與其所犯行使偽造私文書罪間，亦有
    方法目的之牽連關係，應從一重之行使偽造私文書罪處斷。被告乙○○所犯殺人
    罪與連續行使偽造私文書間，犯意各別，罪名不同，應予分論併罰。又查，乙○○於八十七年間因竊盜罪，經本院判處有期徒刑四月確定，甫於八十九年四月十
    日執行完畢，丁○○於八十八年間因竊盜罪，經台灣台東地方法院判處有期徒刑
    三月確定，甫於八十九年八月二十一日執行完畢，有台灣高等法院被告全國前案
    紀錄表一紙在卷可參，二人於有期徒刑執行完畢後，五年內各再犯有期徒刑以上
    刑本案之罪，均為累犯，均應依累犯規定，丁○○依法遞加重其刑，乙○○除法
    定本刑死刑、無期徒刑依法不得加重外，餘均依法加重其刑。爰審酌被告乙○○
    殺害同居人後遺棄屍體，復竊取死者之財物花用，惡性匪輕，惟其於本院審理時
    坦承犯行，深表悔意，顯見良知未泯，及丁○○犯罪之動機、所生危害，事後坦
    承犯行等一切情狀，分別處如主文所示之刑，乙○○殺人部分，宣告褫奪公權終
    身，且因其宣告刑為無期徒刑，依法不執行他刑。帆布袋一只為被告乙○○所有
    供犯罪所用之物，依法宣告沒收。偽造簽帳單上如附表所示之黃麗榕署押四枚及
    聲明切結書上偽造黃麗榕署押一枚，併依刑法第二百十九條之規定沒收之。
據上論斷，應依刑事訴訟法第二百九十九條第一項前段，刑法第二十八條、第五十六
條、第二百七十一條第一項、第二百四十七條第一項、第三百二十條第一項、第三百
四十九條第一項、第二百十六條、第二百十條、第三百三十九條第一項、第五十五條
、第四十七條、第五十一條第四款、第二百十九條、第三十七條第一項判決如主文。
本案經檢察官張太龍到庭執行職務。
中      華      民      國      九十      年      九      月    十二    日
                            臺灣臺南地方法院刑事第五庭
                                審判長法  官  簡慧娟
                                      法  官  謝瑞龍
                                      法  官  陳振謙
右正本證明與原本無異。
如不服本判決應於送達後十日內向本院提出上訴狀。
                                      書記官  何小玉
中      華      民      國      九十      年      九      月    十二    日
附錄本案論罪科刑法條全文：
刑法第二百七十一條第一項
  殺人者，處死刑、無期徒刑或十年以上有期徒刑。
刑法第二百四十七條第一項
  損壞、遺棄、污辱或盜取屍體者，處六月以上五年以下有期徒刑。
刑法第三百二十條第一項
  意圖為自己或第三人不法之所有，而竊取他人之動產者，為竊盜罪，處五年以下有
  期徒刑、拘役或五百元以下罰金。
刑法第三百四十九條第二項
  搬運、寄藏、故買贓物或為牙保者，處五年以下有期徒刑、拘役或科或併科一千元
  以下罰金。
刑法第三百三十九條第一項
  意圖為自己或第三人不法之所有，以詐術使人將本人或第三人之物交付者，處五年
  以下有期徒刑、拘役或科或併科一千元以下罰金。
刑法第二百十六條
  行使第二百十條至第二百十五條之文書者，依偽造、變造文書或登載不實事項或使
  登載不實事項之規定處斷。
刑法第二百十條
  偽造、變造私文書，足以生損害於公眾或他人者，處五年以下有期徒刑。
  附      表 （單位：新台幣元）
卡號                 簽帳單號碼    簽帳單金額      署押（一式三份）
0000-0000-0000-0000   Ｚ00000000      00000         黃麗榕署押一枚
0000-0000-0000-0000   Ｚ00000000      00000         黃麗榕署押一枚
0000-0000-0000-0000   Ｚ00000000      00000         黃麗榕署押一枚
0000-0000-0000-0000   Ｚ00000000      00000         黃麗榕署押一枚


司法院資訊處製作；財團法人民間司法改革基金會備份。
